臺灣臺東地方法院交通事件裁定　　　　　96年度交聲字第59號
原處分機關　交通部公路總局高雄區監理所臺東監理站
異　議　人
即受處分人　甲○○
上列異議人即受處分人因違反道路交通管理處罰條例案件，對於
交通部公路總局高雄區監理所臺東監理站中華民國96年7月19日
東監違裁字第裁81-T00000000號所為之裁決處分 (原舉發案號：
東警交字第T00000000號)，聲明異議，本院裁定如下：
    主  文
異議駁回。
    理  由
一、原處分意旨略以：異議人即受處分人甲○○於民國96年6月2
    3日22時29分許，駕駛車牌號碼E7-9720號自小客車，行經臺
    東縣臺東市○○○路臺東專校前，經臺東縣警察局臺東分局
    南王派出所執勤員警舉發有「酒後駕車經微電腦酒精測試器
    測試值0.27MG/L」之違規，即當場開立東警交字第T0000000
    0號舉發違反道路交通管理事件通知單1紙交異議人收執，原
    處分機關據此爰依道路交通管理處罰條例第35條第1項第1款
    之規定，於96年7月19日以東監違裁字第裁81-T00000000號
    裁決書裁處異議人罰鍰新臺幣 (下同)19,500 元，及吊扣其
    駕駛執照12個月，於法並無不合等語。
二、聲明異議意旨略以：受處分人於當日晚間在臺東縣臺東市「
    丸八酢」餐廳餐敘，因酒駕安全考量不敢暢飲，結束後約於
    晚間22時20分許駕駛自小客車，沿該餐廳外圍道路經馬偕紀
    念醫院轉正氣北路回家，途經臺東專校前，為路檢員警攔下
    ，受處分人停車後，執勤員警4人一擁而上，其中一人語帶
    要脅，命受處分人應好好配合酒測，如有不從，將以最高酒
    測值0. 55mg/l依公共危險罪嫌移送法辦云云，受處分人身
    為公職之教育人員，懾於公權力的威嚇，心生畏懼，致不敢
    多所要求員警能以確保駕駛人權益之取締酒駕程序規定執行
    ，即接受測試，當時已晚間22時29分; 經測試後，測試值為
    0.27mg/l，執勤員警隨即開立舉發違規通知單，並當場移置
    保管車輛，受處分人為迅速領回車輛，乃於96年6月25日先
    行繳納19, 500元罰鍰，並接受吊扣駕照執行後，有鑑於臺
    中市警察局第六分局取締酒駕使用之各種量測器有容許之誤
    差值，如經檢測酒精濃度介於0.25至0.27mg/l之間者，除因
    肇事案件外，僅以勸導代替舉發，此項措施早已深植人心，
    而受處分人酒測值0.27mg/l，仍在容許範圍內，依法雖可開
    罰，於情卻有悖，查道路交通管理處罰條例旨在寓罰於教育
    ，且受處分人當晚餐敘完後即直接回家，行至路檢地點約4
    公里，行車時間7分鐘，為免口留殘留酒精，並確保駕駛人
    權益，執勤員警理應於酒測前告知並確認受處分人是否已飲
    酒結束15分鐘以上，或提供礦泉水供受處分人漱口，以確保
    測試值之正確性，詎執勤員警卻捨棄保護駕駛人權益之程序
    正義，明顯違反應選擇對人民權益損害最少之方法為之之規
    定，令人不服者一; 再本案執勤員警嚴詞謊稱可以公共危險
    罪嫌移送法辦等語要脅，有觸犯恐嚇罪之嫌，令人不服者二
    ; 且臺中市警察局第六分局有寬限值及取締標準，已形諸官
    方文告，臺東縣警察局如有不一之取締標準，即應上網週知
    ，否則即有意引人落入陷阱之虞，有虧善意警示教育之責，
    此為不服者三，是受處分人酒測值0.27mg/l，扣除儀器誤差
    值0. 02mg/l，再扣減飲酒結束未達15分鐘以上之緩衝期，
    或礦泉水漱口之誤差，則受處分人應未達取締標準，爰依法
    聲明異議，請求撤銷原處分云云。
三、按汽車駕駛人飲用酒類或其他類似物後其吐氣所含酒精濃度
    超過每公升0.25毫克或血液中酒精濃度超過百分之0.05以上
    者，不得駕車，道路交通安全規則第114條第2款定有明文；
    又汽車駕駛人，駕駛汽車經測試檢定有酒精濃度超過規定標
    準者，處新臺幣15,000元以上60,000元以下罰鍰，並當場移
    置保管其車輛及吊扣其駕駛執照1年，道路交通管理處罰條
    例第35條第1項第1款亦有規定。
四、經查:
(一)異議人即受處分人甲○○於96年6月23日22時29分許，駕駛
    車牌號碼E7-9720號自小客車，行經臺東縣臺東市○○○路
    臺東專校前時，經警舉發「「酒後駕車經微電腦酒精測試器
    測試值0.27MG/L」之違規行為，為異議人所不否認，並有臺
    東縣警察局東警交字第T00000000號舉發違反道路交通管理
    事件通知單1紙附卷可稽，事證極為明確。又異議人亦自承
    於舉發當日有服用酒類之事實，足認異議人確有酒後駕車之
    交通違規行為無訛。
(二)異議人雖以前揭情詞置辯，惟查：
  1.證人即現場執勤員警乙○○於本院訊問時證稱: 「 (法官問
    : 請說明舉發當時情況?)96 年6月23日在更生北路臺東農工
    門口執勤取締酒駕，當時異議人駕駛自小客車由臺東往康樂
    方向行駛於內側車道，當時路檢我有擺設交通椎，異議人直
    行過來可能沒有發現到交通椎，所以我們就把他攔下來並實
    施第1次酒測，並請異議人到永樂派出所再實施第2次酒測，
    異議人申訴要15分鐘後才能酒測，是飲酒後15分鐘，並不是
    我們攔下後15分鐘，此情形當時我有告知異議人。我有問他
    喝酒距離現在有多久時間，他說已經有半個多鐘頭；另外漱
    口的問題，是當事人自己要提出，並不是警方提供；另外，
    口吹式檢測器每年都要送檢，且超過1000次就會當機，並提
    出內政部警政署函文載明超過0.25就要依法舉發。」、「(
    法官問: 舉發異議人酒測值0.27，是第1次還是第2次的酒測
    值?) 是第2次。」、「 (法官問: 第1次跟第2次酒測距離多
    久?) 大約20分鐘。」、「 (法官問: 你在攔檢異議人時他
    的駕駛狀況有無異常?) 他的車子快要撞到我們的交通椎時
    ，我們有吹哨子制止並請他到路邊實施酒測。」、「 (異議
    人問: 我第1次和第2次酒測距離肯定有20分鐘嗎?) 差不多
    是，第1次酒測後我們會跟他解釋，然後請他將自小客車鑰
    匙交給我們，請他坐他的車子，由我們警員開他的車回到永
    樂派出所再實施第2次酒測，所以我認為差不多有20分鐘。
    」、「 (異議人問: 酒測地點臺東農工到永樂派出所大約距
    離多遠? 開車多久?) 一般正常情形開車約3分鐘。」、「(
    異議人問: 印象中我被載到永樂派出所是馬上做第2次酒測
    嗎?) 沒有。」、「 (異議人問: 你可以肯定我當時沒有看
    到交通椎嗎? 我有沒有撞上交通椎?) 行為人不是我，所以
    我不知道，但當時你的車速約30到40公里，你快到交通椎2
    、30公尺時，一般人踩煞車來不及，所以我們才制止你。你
    並沒有撞上交通椎。」等語 (見本院96年8月21日訊問筆錄
    第2頁至第4頁)，復有內政部警政署89年7月28日 (89)警署
    交字第146355號函附卷可稽，是舉發本案違規行為當晚，係
    因異議人駕車往執勤員警所設交通椎直行過來快要撞到交通
    椎時，方為員警吹哨制止並攔至路邊酒測，且舉發通知單上
    所載0.27mg/l係第2次酒測值，第2次酒測距第1次酒測約20
    分鐘等情，堪以認定。且內政部警政署亦已通函全國謂酒精
    濃度過量執法取締標準及處罰已有明文規範，汽車駕駛人飲
    酒駕車超過上述規定者已屬違規行為，為統一作法，交通執
    法應本不苟勿枉之原則依法舉發等語，是證人證稱酒精濃度
    超過0.25mg/l就要依法舉發等語亦堪信為實在。
  2.證人乙○○復證稱: 「 (法官問: 你們有沒有4個人一擁而
    上，1個人語帶威脅說要好好配合酒測，如有不從，要依最
    高酒測值0.55依公共危險罪移送法辦?) 沒有。當時執行酒
    測有4個人，3個攜帶手槍，另1個攜帶六五步槍。酒測器1台
    放在巡邏車上。」、「 (異議人問: 當時我被攔下時有幾位
    警官圍過來?) 當時是兩位，因為我們實施攔檢，由指揮官
    保護我們，所以他不會過來，他是拿手槍。另1位攜帶步槍
    的，是警戒所以也不會過來，這是我們執勤的方式。」、「
    (異議人問: 你們交通椎擺設是由內線一直排到外線車道像1
    個口袋型往路邊靠嗎?) 不是，我們是由內線車道排到中心
    線，指揮官站在最後1個交通椎的後面。帶隊官會將攔檢車
    輛引導到我們巡邏車後面的空地，巡邏車是在路邊。」等語
    (見本院上開訊問筆錄第3頁)，是依證人所述，員警執行酒
    測路檢時，須有人指輝、有人警戒，自不可能4人一擁而上
    ，此外，復查無其他證據可資佐證當晚執勤員警有何違法要
    脅之情事，況異議人既身為教育人員，對酒測值多寡方構成
    犯罪應知之甚詳，亦不可能懾於威嚇而心生畏懼，由此可認
    異議人誣指執勤員警有言語要脅乙節，不足採信
  3.再依上開內政部警政署函及異議人所提臺中市警察局第六分
    局網頁影本觀之，雖有警警察機關為因應各種量測儀器之容
    許誤差值，對汽車駕駛人經檢測後酒精濃度介於0.25至0.27
    毫克 (mg/l)之間者, 得以勸導代替舉發之明文，然既載明
    得以勸導代替舉發，即指執勤員警可依現場情狀行使裁量權
    而決定勸導或舉發，並非謂酒精濃度介於0.25至0.27毫克
    (m g/l)之間者即不成立道路交通管理處罰條例第35條第1項
    第1款之違規事項。另外異議人提出之臺中市警察局第六分
    局網頁影本亦清楚寫明：執勤員警執行呼氣酒精濃度測試前
    應先告知並確認受測者已飲酒結束15分鐘以上 (而非受測前
    再給予15分鐘緩衝期)，或提供礦泉水供受測人漱口。由此
    可知，員警執行酒精濃度測試前僅須於確認受測者已飲酒結
    束15分鐘以上或提供礦泉水供受測人漱口兩者中擇一執行即
    可，並非確認受測者已飲酒結束15分鐘以上及提供礦泉水供
    受測人漱口兩者併行，始為適法。證人乙○○於本院訊問時
    證稱異議人自承喝酒後半個鐘頭方被警察攔檢，且第1次酒
    測距第2次酒測約20分鐘等情已如上述，是執勤員警之酒精
    濃度檢測行為核已具備確認受測者已飲酒結束15分鐘以上之
    要件，故該執勤員警未提供礦泉水供異議人漱口，並無違誤
    。異議人前開執勤員警捨棄保護駕駛人權益之程序正義，明
    顯違反應選擇對人民權益損害最少之方法為之之規定等辯解
    ，顯屬卸責之詞，並不可採。
  4.又本件員警使用之呼氣酒精測試器 (器號:041457D)，於95
    年8月14日經檢定合格，合格之有效期限為1年，此亦有經濟
    部標準檢驗局於95年8月31日出具之合格證書1紙附卷可稽，
    而本件違規取締之時間為96年6月23日，尚在該測試器之合
    格有效期限內，故亦無測試器失能、失效之問題，異議人稱
    測試器誤差值0.02mg/l云云，既無法舉確證以實其說，則上
    開辯解自不能採信。
  5.查飲酒後控制能力下降，在道路上駕駛車輛，本對道路安全
    造成極大威脅，是上開道路交通安全規則、道路交通管理處
    罰條例關於呼氣酒精濃度超出一定標準即禁止駕車之規定，
    係為了保障道路使用人之安全所普遍訂定之行政規範，考量
    維護用路人之安全、取締所耗費之成本、及限制駕駛人之用
    路權利各方面後，定出適當之規定，構成要件上講求簡單明
    確，以使一般國民可以清楚知悉，第一線之執法人員亦有所
    遵循，故只要呼氣酒精濃度超出每公升0.25毫克，即認定不
    得駕車，是上開違規取締標準並無不同，至各地執勤員警之
    裁量標準，則因時、因地、視現況而有所不同，亦屬當然。
    異議人身為教育人員，理應率先力行，為民表率，貫徹喝酒
    不開車、開車不喝酒之教示方為正辦，豈能強求執勤員警對
    第2次酒測值為0.27mg/l之異議人裁量「勸導」而非「舉發
    」，並認員警有業績壓力云云，亦不足採。
五、綜上，異議人上開所辯，均無足採，其確有酒後駕駛車輛之
    交通違規行為，應甚明確，堪予認定，原處分機關以本案違
    規事實明確，依道路交通管理處罰條例第35條第1項第1款規
    定，裁處異議人罰鍰19,500元，並吊扣駕駛執照12月，於法
    並無不合，本件異議為無理由，應予駁回。
六、據上論斷，應依道路交通案件處理辦法第19條，裁定如主文
    。
中　　華　　民　　國　　96　　年　　8 　　月　　30　　日
                  交通法庭法　官   曾宗欽
以上正本證明與原本無異。
如不服本裁定，應於裁定送達後5日內向本院提出抗告狀（須附
繕本）。
「切勿逕送上級法院」
                          書記官　沈茜庭
中　　華　　民　　國　　96　　年　　8　　月　　30 　　日
